【裁判字號】    90,訴,222
【裁判日期】    900507
【裁判案由】    過失致死
【裁判全文】
臺灣臺南地方法院刑事判決                            九十年度訴字第二二二號
    公  訴  人  臺灣台南地方法院檢察署檢察官
    被      告  乙○○
                甲○○
    右  一  人
    選任辯護人  于志良
右列被告等因過失致死案件，經檢察官提起公訴 (八十九年度偵字第一三一八五號 )
，本院判決如左：
    主  文
乙○○從事業務之人，因業務上之過失致人於死，處有期徒刑伍月，如易科罰金，以
參佰元折算壹日，緩刑參年。
甲○○從事業務之人，因業務上之過失致人於死，處拘役伍拾玖日，如易科罰金，以
參佰元折算壹日，緩刑貳年。
    事  實
一、乙○○係任職於行政院國軍退除役官兵輔導委員會永康榮民醫院（以下簡稱永康
    榮民醫院）之技工，職司該醫院供應中央氧氣系統之液氧槽儲量之供應、巡查、
    檢視、監控業務；甲○○係任職於同醫院之藥劑科藥師，於液氧槽儲量之安全儲
    量不足時，負有通知供應液氧之廠商補充液氧之責，二人均為從事業務之人。乙
    ○○於民國八十九年六月七日上午九時三十分檢視液氧槽之液氧儲量低於安全儲
    量四十吋水柱高度即僅剩三十吋水柱高度時，明知液氧為該醫院呼吸治療病房內
    長期仰賴呼吸器照護之病患及加護病房依賴人工呼吸器患者所賴以維生且不容須
    臾或缺之醫療用氣體，於檢視液氧槽之安全儲量不足時，本應注意通知負責液氧
    採購之藥劑室值班藥師緊急聯絡供應商儘速補充液氧，且須持續追蹤詢問，而甲
    ○○明知於值班接受液氧槽安全儲量不足之通知時，本應注意緊急聯絡供應商儘
    速補充液氧，並詢問當時存量及交接並追蹤管制，以避免中央氧氣系統供氧不足
    ，危及加護病房及呼吸療病房之病患，且依當時情形乙○○、甲○○二人並無不
    能注意之情事，竟均疏未注意及此，乙○○竟僅以普通且簡易之語氣：「請聯絡
    廠商補充液氧」告知當時在藥劑室值班之甲○○，而未告知甲○○液氧槽之安全
    儲量已不足，應聯絡廠商緊急儘速補充液氧，詎甲○○亦毫無警覺性未主動詢問
    乙○○安全儲量，以作適宜之緊急防範措施，乃依普通且簡易之語氣通知廠商補
    充液氧，而乙○○事後並未持續追綜詢問，甲○○亦未予交接及追蹤管制，致翌
    日液氧槽儲量已驟降為十吋水柱高度，遠低於安全存量四十吋水柱高度，迄同日
    清晨五時十七分許，加護病房及呼吸治療病房之值班護士蔡麗玉、曲雅文及程傳
    瑾發現護理站壁式中央系統氧氣壓力警報器呼叫並亮起黃燈，乃立即打電話通知
    藥劑室時，為時已晚，中央氧氣系統壓力不足，致上開二病房之全部病患供氧不
    足，呼吸困難，雖經動員當時醫院內既有之人力緊急搶救，其中仍有張謹、牟隆
    萬、孫克岳三名病患因搶救不及，呼吸衰竭合併窒息，於八十九年六月八日上午
    八時四十五分不治死亡。
二、案經臺灣台南地方法院檢察署檢察官相驗屍體後自動檢舉偵查起訴。
    理  由
一、右揭事實，業據被告乙○○、甲○○迭於檢察官偵訊及本院審理時分別坦承不諱
    ，惟被告甲○○復辯稱：伊並無過失云云。經查：右揭永康榮民醫院病患張謹、
    牟隆萬、孫克岳均係因該院中央系統氧氣壓力不足而供氧中斷，致該三名仰賴呼
    吸器維生之重症病人猝死之事實，有該三名病患之病歷等資料在卷可稽，亦經臺
    灣台南地方法院檢察署檢察官督同法醫師相驗屬實，制有相驗屍體證明書、驗斷
    書、勘驗筆錄及照片三十七幀附卷可憑，復據證人程傳謹、曲雅文及永康榮民醫
    院院長蔡亞敏分別於檢察官偵訊時到場證述綦詳，而該醫院液氧槽係由被告乙○
    ○負責管理並應每日巡查，其於八十九年六月七日上班查看時液氧存量約三十水
    柱高度（吋），已低於安全存量，卻未能主動要求藥庫藥師即被告甲○○通知廠
    商緊急供貨，且被告甲○○警覺性不高，亦未主動詢問被告乙○○當時存量，事
    後亦未能持續追蹤詢問查看，致同年六月八日清晨檢視氧氣槽存量已降為十水柱
    高度（吋），已低於安全存量四十水柱高度（吋）甚多，致使液氧壓力降低造成
    缺氧事件等情，並有永康榮民醫院八十九年八月二十一日（八九）永政字第一三
    四號函所附之調查報告書在卷足稽，足認張謹、牟隆萬、孫克岳三名病患係肇因
    於上述中央系統氧氣壓力不足致供氧中斷而呼吸衰竭合併窒息死亡無訛。次查，
    液氧為該永康榮民醫院醫院呼吸治療病房內長期仰賴呼吸器照護之病患及加護病
    房依賴人工呼吸器患者所賴以維生且不容須臾或缺之醫療用氣體，而被告甲○○
    係任職於同醫院之藥劑科藥師，於液氧槽儲量之安全儲量不足時，負有通知供應
    液氧之廠商補充液氧之責，且其明知於值班接受液氧槽安全儲量不足之通知時，
    本應注意緊急聯絡供應商儘速補充液氧，並詢問當時存量及交接並追蹤管制，以
    避免中央氧氣系統供氧不足，危及加護病房及呼吸療病房之病患，且依當時情形
    並無不能注意之情事，竟疏未注意及此，致上開三名重症病患因供氧中斷而呼吸
    衰竭合併窒息死亡，換言之，若被告甲○○能以「視病如親」之態度於被告乙○
    ○告知其聯絡廠商補充液氧時，能加以警覺並主動詢問安全儲量，以作適宜之緊
    急防範措施並予以交接及追蹤管制，或不致於發生上開病患死亡之情事，足見被
    告甲○○對於防止仰賴呼吸器維生重症病患因供氧中斷引起之危害之注意自有疏
    失，殆無疑義。而被告乙○○、甲○○過失行為與前開被害人死亡之間，又均具
    有相當因果關係。是本件事證明確，被告甲○○上開所辯，要屬卸責之詞，殊不
    足採，被告等過失之犯行，洵堪認定。
二、核被告乙○○、甲○○所為，均係犯刑法第二百七十六條第二項之業務過失致人
    於死罪。爰審酌被告二人各自過失程度之輕重，所生危害、及其等犯後各自態度
    等一切情狀，分別量處如主文所示之刑，並均諭知易科罰金之折算標準，以資懲
    儆。查被告二人前未曾受有期徒刑以上刑之宣告，有台灣高等法院被告全國前案
    紀錄表在卷可稽，且二人均有正當職業，其等係因一時疏忽致犯本案之罪，且醫
    院並已與死者家屬達成民事和解，賠償相當金額，被告二人經此次偵審程序教訓
    ，當知所警惕，諒無再犯之虞，且檢察官亦請求均對被告二人諭知緩刑，本院認
    前開對被告二人宣告之刑，以暫不執行為適當，爰就被告乙○○部分併宣告緩刑
    三年，就被告甲○○部分併宣告緩刑二年，以啟自新。又公訴人雖請求就被告乙
    ○○部分量處有期徒刑七月，就被告甲○○部分量處有期徒刑三月，惟本院審酌
    被告二人就本件事故雖有業務上程度不等之過失，然永康榮民醫院本身對於呼吸
    治療病房液氧需求量未精確估算，先期規劃作業有欠審慎周延，又其維生設備亦
    無標準作業程序，管理制度鬆散，定期檢查失諸草率輕忽，查察工作亦虛應故事
    ，導致八十九年六月八日因氧氣供應不足而引起前開三名病人猝死事件，實難辭
    作業無方、督導不周之咎，以上事實有行政院國軍退除役官兵輔導委員會於八十
    九年十二月六日以（八九）輔陸字第五七三九號函永康榮民醫院所檢附之監察院
    糾正案文在卷可徵，是本院審酌前開一切情狀，仍認以量處如主文所示之刑為適
    當，併此敘明。
據上論斷，應依刑事訴訟法第二百九十九條第一項前段，刑法第二百七十六條第二項
、第四十一條第一項前段、第七十四條第一款，罰金罰鍰提高標準條例第一條前段、
第二條，判決如主文。
本案經檢察官高峰祈到庭執行職務
中      華      民      國      九十      年      五      月     七     日
                                  臺灣臺南地方法院刑事第二庭
                                          法  官  張  瑛  宗
右正本證明與原本無異。
如不服本判決，應於判決送達後十日內向本院提出上訴狀( 應附繕本 )。
                                          書記官  盧  立  勇
中      華      民      國      九十      年      五      月     七     日
附錄法條
刑法第二百七十六條第二項
從事業務之人，因業務上之過失犯前項之罪者，處五年以下有期徒刑或拘役，得併科
三千元以下罰金。


司法院資訊處製作；財團法人民間司法改革基金會備份。
